臺灣高等法院刑事判決　　　　　　　　　　　　　九十三年度上更(一)緝字第二號
　　上　訴　人
　　即　被　告　甲○○
右上訴人因偽造有價證券等案件，不服臺灣士林地方法院八十六年度訴字第八八八號
，中華民國八十六年十二月十九日第一審判決（起訴案號：臺灣士林地方法院檢察署
八十六年度偵緝字第六一號），提起上訴，判決後，經最高法院第一次發回更審，本
院判決如左：
    主  文
上訴駁回。
    事  實
一、甲○○前因偽造文書案件，經臺灣士林地方法院於民國八十三年六月十七日，以
    八十三年度訴字第四八六號判處有期徒刑二年，經本院於八十三年十月二十七日
    ，以八十三年度上訴字第四九四五號判決上訴駁回；又因詐欺案件，經臺灣士林
    地方法院於八十三年十一月二十三日，以八十三年度易字第一二一○號判處有期
    徒刑十月，再經本院於八十四年八月八日，以八十四年度上易字第一二三三號判
    決上訴駁回，上開二案件經本院於八十四年十月三日，以八十四年度聲字第一五
    八四號裁定應執行刑為有期徒刑二月六月，自八十六年二月十三日開始執行，於
    八十七年六月四日假釋，於八十八年七月十五日假釋期滿（不構成累犯），仍不
    知悔改，於八十四年五月二日下午六時許，明知所持有如附表所示之花旗銀行美
    金旅行支票四紙係偽造，竟意圖為自己不法之所有，持往臺北市○○○路○段一
    號金甌女中，向乙○○（原名為嚴廣萍）表示急需現金，並以晚間無法至金融機
    構兌換現金為由，以前開偽造之支票四紙及珠寶交乙○○收執供作擔保，向乙○
    ○借款而行使該偽造之旅行支票，致乙○○陷於錯誤而交付新台幣（下同）五萬
    元。嗣乙○○持上述支票至臺灣銀行信義分行請求鑑定真偽，發現支票係偽造，
    始知受騙。
二、案經臺北市政府警察局中正第一分局移送臺灣臺北地方法院檢察署呈請臺灣高等
    法院檢察署檢察長核轉臺灣士林地方法院檢察署檢察官偵查起訴。
    理  由
一、訊據被告甲○○雖對於持有上開偽造之支票及於右揭時地向被害人乙○○借款五
    萬之事實供承不諱，惟矢口否認有何行使偽造有價證券犯行，辯稱：當日其係以
    珠寶為擔保向乙○○借款，而上開支票係其擔任調查局線民之故而持有，本來夾
    在書內，卻不慎將支票遺留在學校，事後乙○○自行持往銀行兌領，其並未行使
    云云。惟查：
（一）如附表所示之花旗銀行美金旅行支票四紙均係偽造，業據被告坦承在卷（見第
      六一號偵查卷第十三頁反面、本院上更(一)緝卷第四一頁），並經證人即花旗銀
      行職員孫漢田證述屬實（見第一二五五六號偵查卷第六頁正、反面、第六一號
      偵查卷第三二頁反面），復有上開美金支票扣案可資佐證。
（二）被告雖辯稱僅持珠寶向被害人乙○○借錢云云，惟上情迭經被害人乙○○指訴
      綦明，且稱：當時有詢問被告美金支票是否假的？如果是真的，直接拿到銀行
      就可以換錢，但被告表示急需用錢，先放著供擔保，因那時已經晚上六時許，
      其即應允被告先借錢給她（見第六一號偵查卷第二八頁），又證人即金甌女中
      駐警鄧子洪證稱：有看到被害人與被告在警衛室內之會客室聊天，並看見旅行
      支票放在二人之間之茶几上（見第一二五五六號偵查卷第八頁正、反面），參
      以證人即金甌女中老師葉燕琴於原審證稱：乙○○於八十四年五月二日晚上曾
      持上開支票請其辨別真偽，並表示有人拿此支票要調現等語（見原審卷第四八
      頁）。衡情被告如非持上開支票向被害人乙○○調借現金，不致將支票放在二
      人間茶几上，此與夾在書本中不慎掉出之情形截然不同。且支票若非被告主動
      提出用以借款，被害人乙○○亦無急於將之出示他人及至銀行詢問真偽之必要
      。況依被告所述，上開支票係因擔任線民，協助查案，預計當晚交給孫漢田，
      以假買賣方式引誘對方交出偽造之支票云云（見第六一號偵查卷第二三頁、原
      審卷第三十頁），惟果預定於當日晚上交付孫漢田，則被告嗣發現上開支票遺
      失時，豈有不積極尋回之理？且證人孫漢田證稱：先前雖有配合調查局查案，
      而談到做假交易之事，但其並未介入此案（見第六一號偵查卷第三二頁），可
      見被告所辯當晚欲交付孫漢田云云，無非藉詞擔任調查局線民以推諉卸責，實
      則於利用晚間銀行下班後，已無法向銀行兌換現金時，藉詞向被害人乙○○謊
      稱需款孔急，而持之與珠寶一同向被害人乙○○調取現金，使被害人乙○○信
      以為真，而同意借款。是被告所辯未持以行使上開旅行支票云云，委無足採。
（三）又被害人乙○○稱：被告將來如果還錢，其即將支票及珠寶還被告等情，而被
      告所提出之珠寶加上前開支票之票面價值超出借款金額甚多，顯係以供擔保之
      目的行使上開支票藉以借款。而被告明知上開支票係屬偽造，猶持之擔保借款
      ，顯具為自己不法所有之詐欺意圖甚明。本件事證明確，被告犯行堪以認定。
二、按旅行支票，係以券面載明金額，而欲實行其金額之權利，必須占有該支票，且
    該支票得自由轉讓，具有流通之性質，自係有價證券之一種。被告以偽造之旅行
    支票供作擔保，持向他人借款，藉以詐取財物，核係犯刑法第二百零一條第二項
    之行使偽造有價證券罪及第三百三十九條第一項之詐欺罪。其行使偽造有價證券
    之目的在於詐取財物，所犯行使偽造有價證券與詐欺取財二罪間，有方法目的之
    牽連關係，應從一重之行使偽造有價證券罪處斷。
三、原審認被告所犯罪證明確，適用刑法第二百零一條第二項、第三百三十九條第一
    項、第五十五條、第二百零五條、罰金罰鍰提高標準條例第一條前段之規定，並
    審酌被告前因偽造文書案件，經臺灣士林地方法院於八十三年六月十七日，以八
    十三年度訴字第四八六號判處有期徒刑二年，經本院於八十三年十月二十七日，
    以八十三年度上訴字第四九四五號判決上訴駁回；又因詐欺案件，經臺灣士林地
    方法院於八十三年十一月二十三日，以八十三年度易字第一二一○號判處有期徒
    刑十月，再經本院於八十四年八月八日，以八十四年度上易字第一二三三號判決
    上訴駁回，上開二案件經本院於八十四年十月三日，以八十四年度聲字第一五八
    四號裁定應執行刑為有期徒刑二月六月，自八十六年二月十三日開始執行，於八
    十七年六月四日假釋，於八十八年七月十五日假釋期滿（不構成累犯），有本院
    被告全國前案紀錄表及臺灣高等法院檢察署刑案紀錄簡覆表在卷可參，可見其不
    知警惕及其犯罪之動機、目的、手段、所生損害及犯後飾詞卸責等一切情狀，量
    處有期徒刑一年二月，並依刑法第二百零五條規定沒收如附表所示之偽造美金旅
    行支票四紙。核其認事用法均無不合，量刑亦屬妥適。被告上訴，否認犯罪，指
    摘原判決不當云云，為無理由，應予駁回。
據上論斷，應依刑事訴訟法第三百六十八條，判決如主文。
本案經檢察官郭弘佑到庭執行職務。
中　　　華　　　民　　　國　　九十三　　年　　　一　　　月　　 三十 　　日
                              臺灣高等法院刑事第十一庭
                                  審判長法  官  楊  照  男
                                        法  官  陳  炳  彰
                                        法  官  王  詠  寰
右正本證明與原本無異。
如不服本判決，應於收受送達後十日內向本院提出上訴書狀，其未敘述上訴之理由者
並得於提起上訴後十日內向本院補提理由書（均須按他造當事人之人數附繕本）。
                                        書記官  駱  麗  君
中　　　華　　　民　　　國　　九十三　　年　　　一　　　月　　 三十 　　日
附錄：本案論罪科刑法條全文
刑法第二百零一條
意圖供行使之用，而偽造、變造公債票、公司股票或其他有價證券者，處三年以上十
年以下有期徒刑，得併科三千元以下罰金。
行使偽造、變造之公債票、公司股票或其他有價證券，或意圖供行使之用，而收集或
交付於人者，處一年以上七年以下有期徒刑，得併科三千元以下罰金。
刑法第三百三十九條
意圖為自己或第三人不法之所有，以詐術使人將本人或第三人之物交付者，處五年以
下有期徒刑、拘役或科或併科一千元以下罰金。
以前項方法得財產上不法之利益或使第三人得之者，亦同。
前二項之未遂犯罰之。
附表：
┌─────┬────────────────┬──────────┐
│ 編   號  │         票        號           │  金    額（美元）  │
├─────┼────────────────┼──────────┤
│    一    │   0000－000－000號   │      一千元        │
├─────┼────────────────┼──────────┤
│    二    │   0000－000－000號   │      一千元        │
├─────┼────────────────┼──────────┤
│    三    │   0000－000－000號   │      一千元        │
├─────┼────────────────┼──────────┤
│    四    │   0000－000－000號   │      一千元        │
└─────┴────────────────┴──────────┘
